臺灣高雄地方法院刑事判決
110年度訴字第830號
公  訴  人  臺灣高雄地方檢察署檢察官
被      告  鄭朝豪  


指定辯護人  李承書律師
被      告  張簡彥佑


指定辯護人  賴俊佑律師
上列被告因違反毒品危害防制條例案件，經檢察官提起公訴（11
0年度偵字第25225號），本院判決如下：
    主  文
鄭朝豪犯販賣第二級毒品罪，累犯，處有期徒刑壹年拾月。扣案
之行動電話壹支（門號：○○○○○○○○○○號)沒收；未扣案之販賣毒
品所得新臺幣肆仟元沒收，於全部或一部不能沒收或不宜執行沒
收時，追徵其價額。
張簡彥佑犯販賣第二級毒品罪，處有期徒刑貳年。扣案之行動電
話壹支（門號：○○○○○○○○○○號）沒收；未扣案之販賣毒品所得新
臺幣肆仟元沒收，於全部或一部不能沒收或不宜執行沒收時，追
徵其價額。
    事  實
一、鄭朝豪、張簡彥佑明知甲基安非他命為毒品危害防制條例所
    定之第二級毒品，未經許可，不得持有、販賣，竟意圖營利
    ，共同基於販賣第二級毒品甲基安非他命之犯意聯絡，由鄭
    朝豪透過門號0000000000號行動電話之Grindr通訊軟體暱稱
    「飛高高，渴幫掉」，散布販賣第二級毒品甲基安非他命之
    訊息以尋覓毒品買家，張簡彥佑則負責尋找甲基安非他命貨
    源。鄭朝豪於民國110年4月12日15時7分至16時7分許，以上
    開方式與購毒者涂鶴騰聯繫毒品交易，約定以新臺幣（下同
    ）8,000元之價格販賣第二級毒品甲基安非他命一包（約3公
    克）予涂鶴騰後，再以上開手機之LINE通訊軟體與張簡彥佑
    之門號0000000000號行動電話聯繫，告知張簡彥佑上情，再
    由張簡彥佑自吳宗訓（另案偵辦）處取得甲基安非他命後，
    旋於同日17時30分許，在高雄市○鎮區○○○路000號5樓，販賣
    上開甲基安非他命予涂鶴騰，並收受價金以完成交易。嗣高
    雄市政府警察局三民第一分局三民派出所警員以網路釣魚之
    方式，佯裝毒品買家與鄭朝豪聯繫交易事宜，並於同年月14
    日15時49分許雙方見面之際逮捕鄭朝豪（所涉共同犯販賣第
    二級毒品未遂罪，業經本院110年度訴字第561號判決判處罪
    刑），而查悉上情。
二、案經高雄市政警察局三民第一分局報告臺灣高雄地方檢察署
    檢察官偵查起訴。　　
    理  由
壹、程序部分
　　按，被告以外之人於審判外之陳述，雖不符刑事訴訟法第15
    9條之1至第159條之4之規定，然經當事人於審判程序同意作
    為證據，法院審酌該言詞陳述或書面陳述作成時之情況，認
    為適當者，亦得為證據。又當事人、代理人或辯護人於法院
    調查證據時，知有第159條第1項不得為證據之情形，而未於
    言詞辯論終結前聲明異議者，視為有前項之同意，刑事訴訟
    法第159條之5定有明文。查，本案所引用之相關證據資料（
    詳後引證據），其中各項言詞或書面之傳聞證據部分，縱無
    刑事訴訟法第159條之1至第159條之4或其他規定之傳聞證據
    例外情形，業經本院審理時予以提示並告以要旨，且各經檢
    察官、被告表示意見，當事人已知上述證據乃屬傳聞證據，
    已明示同意作為本案之證據使用（見院卷第65頁），本院審
    酌上開證據作成時之情況，並無違法取證或其他瑕疵，認為
    以之作為證據為適當，而具有證據能力。
貳、實體部分
一、認定犯罪事實所憑之證據及理由
    上開事實，業據被告2人均坦承不諱（見警卷第1至5頁；偵
    卷第57至64、69至77頁；院卷第36、107頁），核與證人涂
    鶴騰於警詢及偵查中所證相符（見警卷第6至9頁反面；偵卷
    第107至110頁），並有Grinder、LINE對話截圖、現場監視
    器影像截圖、搜索扣押筆錄、扣押物品目錄表、照片可稽（
    見警卷第10至21頁；偵卷第99頁；院卷第77至97頁），足認
    被告2人上開任意性自白與事實相符，堪以採信。又，被告2
    人販賣上開毒品，可賺取利潤用以購買毒品吸食，業據其於
    審理中供承在卷（見院卷第38頁），顯見主觀上確有營利之
    意圖甚明。從而，本案事證明確，被告犯行洵堪認定，應依
    法論科。
二、論罪科刑
  ㈠核被告2人所為，均係犯毒品危害防制條例第4 條第2 項之販
    賣第二級毒品罪。又被告2人持有第二級毒品甲基安非他命
    之低度行為，已為販賣之高度行為所吸收，不另論罪。
  ㈡刑之加重及減輕事由
　1.被告鄭朝豪構成累犯，爰依刑法第47條第1項規定加重其刑
    ：
    被告鄭朝豪前於106年間因公共危險案件，經臺灣屏東地方
    法院以106年度交簡字第1362號判處有期徒刑2月確定，於10
    7年1月15日執行完畢等情，有臺灣高等法院被告前案紀錄表
    可考，被告鄭朝豪於受有期徒刑執行完畢後，5年內故意再
    犯本件有期徒刑以上之罪，為累犯。又依司法院釋字第775
    號解釋意旨，係指構成累犯者，不分情節，一律加重最低本
    刑，於不符合刑法第59條所定要件之情形下，致生行為人所
    受之刑罰超過其所應負擔罪責之個案，不符罪刑相當原則、
    比例原則，於此範圍內，在刑法第47條第1項修正前，為避
    免發生上述罪刑不相當的情形，法院就該個案應裁量是否加
    重最低本刑；亦即，僅於個案經裁量後認應處最低法定刑，
    又無法適用刑法第59條規定減輕之情形，法院始應依此解釋
    意旨裁量不予加重最低本刑（最高法院109年度台上字第619
    號判決意旨參照），本件被告鄭朝豪係累犯，業如前述，但
    並無適用累犯加重規定時，超過其所應負擔之罪責之特殊情
    事，不生上開解釋所誡命法院應裁量是否加重之問題，爰依
    刑法第47條第1項規定加重其刑。然被告鄭朝豪所犯販賣第
    二級毒品罪之法定本刑為無期徒刑部分，依刑法第65條第1
    項規定，不得再加重其刑，僅就其有期徒刑及罰金刑部分，
    依刑法第47條第1項之規定，加重其刑。　　
　2.被告2人供出毒品來源，因而查獲其毒品來源吳宗訓，爰均
    依毒品危害防制條例第17條第1 項規定減輕其刑：
　⑴按，犯第4條至第8條、第10條或第11條之罪，供出毒品來源
    ，因而查獲其他正犯或共犯者，減輕或免除其刑，毒品危害
    防制條例第17條第1項定有明文。經查，本件因被告張簡彥
    佑之指證，警方嗣對其毒品上游「騙擠羅賴嘛」吳宗訓展開
    偵查，認為吳宗訓應為被告張簡彥佑毒品來源等情，有高雄
    市政府警察局三民第一分局111年1月24日高市警三一分偵字
    第11170251300號函、111年3月15日職務報告，及高雄地方
    檢察署110年度偵字第13419號起訴書可稽（見院卷第47、73
    至75、99頁），足認本件確係因被告張簡彥佑供出毒品來源
    後，因而查獲其毒品來源吳宗訓。
　⑵又被告張簡彥佑、鄭朝豪就本案販毒之分工模式，係由張簡
    彥佑負責尋找貨源、鄭朝豪負責尋覓毒品買家，業如前述，
    則其等之毒品上游自僅有負責買受與調取毒品貨源之張簡彥
    佑始得知悉。考量被告2人共同販賣毒品、同享販毒所得利
    潤之分工合作模式，應認被告張簡彥佑係為其和被告鄭朝豪
    之販毒團隊供出毒品來源，該供出毒品來源之效力自及於被
    告鄭朝豪，使被告鄭朝豪同享有毒品危害防制條例第17條第
    1項之減刑寬典，俾符該條有效斷絕毒品之供給，以杜絕毒
    品泛濫之立法目的，並符合憲法上平等原則之要求。是被告
    2人均應依毒品危害防制條例第17條第1項規定，予以減輕其
    刑。
　3.被告2人均於偵查及審判中自白上開犯行，已如前述，爰再
    依毒品危害防制條例第17條第2項規定，就被告張簡彥佑遞
    減輕其刑，被告鄭朝豪則先加而遞減之。　
  ㈢被告均不得依刑法第59條酌量減輕其刑　　
  1.辯護人雖為被告2人主張本件有法重情輕，其情可憫，應依
    刑法第59條予以減刑云云。惟按，刑法第59條規定犯罪之情
    狀可憫恕者，得酌量減輕其刑，其所謂「犯罪之情狀」，與
    同法第57條規定科刑時應審酌之一切情狀，並非有截然不同
    之領域，於裁判上酌減其刑時，應就犯罪一切情狀（包括第
    57條所列舉之10款事項），予以全盤考量，審酌其犯罪有無
    可憫恕之事由（即有無特殊之原因與環境，在客觀上足以引
    起一般同情，以及宣告法定低度刑，是否猶嫌過重等等），
    以為判斷。而就販賣毒品案件中，同為販賣毒品之人，其原
    因動機不一，犯罪情節未必盡同，或有大盤毒梟者，亦有中
    、小盤之分，甚或僅止於吸毒者友儕間為求互通有無之有償
    轉讓者亦有之，其販賣行為所造成危害社會之程度自屬有異
    ，於此情形，倘依其情狀處以適當徒刑，即足以懲儆，並可
    達防衛社會之目的者，自非不可依客觀之犯行與主觀之惡性
    二者加以考量其情狀，是否有可憫恕之處，適用刑法第59條
    之規定酌量減輕其刑，期使個案裁判之量刑，能斟酌至當，
    符合比例原則（最高法院95年度台上字第6157號判決意旨參
    照）。
  2.經查，被告2人雖均於偵查及審判中均坦認犯行，惟考量其
    明知販賣毒品，將戕害他人健康，足使施用者導致精神障礙
    、性格異常，甚至造成生命危險之生理成癮性及心理依賴性
    ，對社會治安有嚴重之影響與威脅，然仍為本案販賣毒品之
    犯行，依其行為之原因及環境，在客觀上尚不足引起一般同
    情而認有可憫恕之情。是本院綜合各情，認被告2人販賣第
    二級毒品犯行，經前述法定減輕事由減輕其刑，應無法重情
    輕之情，又其所犯上開犯行，亦無顯可憫恕之情狀，故不再
    依刑法第59條規定遞減其刑，併予指明。
  ㈣量刑審酌
　  爰以行為人之責任為基礎，審酌被告2人明知毒品戕害施用
    者身心健康，一旦染癮，難以戒除，常使施用者經濟地位發
    生實質改變而處於劣勢，不僅影響正常生活，且為持續獲得
    毒品，或衍生其他犯罪，足使社會施用毒品人口增加，而相
    對提高社會成本，減損勞動生產力，影響社會層面至深且鉅
    ，嚴重破壞社會治安，向為政府嚴令禁止流通之違禁物，竟
    販賣毒品牟利，所為實應非難。又考量被告2人獲利各半（
    詳後述），而被告張簡彥佑於本案中負責調取毒品貨源，進
    而出面與購毒者交易，相較於被告鄭朝豪僅負責聯絡購毒者
    而言，被告張簡彥佑之情節較重，其所處刑度應高於被告鄭
    朝豪。惟念及被告2人犯後均坦承犯行，態度尚可，復考量
    本案販賣毒品數量及所獲利益等節均與大盤出售數量龐大之
    毒品以牟取暴利之情形有別。兼衡被告2人自述之智識程度
    、經濟暨生活狀況（因涉及個人資料保護等隱私權維護，爰
    不予揭露），暨犯罪動機、手段、所生危害等一切情狀，分
    別量處如主文所示之刑。
三、沒收之宣告　　
  ㈠犯罪所用之物部分
　　另案（本院110年度訴字第561號）扣押之被告鄭朝豪持用之
    HTC廠牌手機（門號：0000000000號)、被告張簡彥佑持用之
    三星廠牌手機（門號：0000000000號），均係被告持用且供
    販賣附表毒品所用之物，業經認定如前，雖經該案判決宣告
    沒收在案，但仍屬供本案犯罪所用之物，爰依毒品危害防制
    條例第19條第1項規定宣告沒收。
  ㈡犯罪所得部分
　　被告之犯罪所得共計為8,000元，業經認定如前，而被告2人
    係將上開款項購買毒品後共同吸食（見院卷第119頁），可
    認被告係以平分方式分配上開款項，各享有4,000元之犯罪
    所得，然此部分犯罪所得未據扣案，是應依刑法第38條之1
    第1項、第3項規定，諭知沒收，並於全部或一部不能沒收或
    不宜執行沒收時，追徵其價額。
據上論斷，應依刑事訴訟法第299條第1項前段，判決如主文。
本案經檢察官盧葆清提起公訴，檢察官王啟明到庭執行職務。
中　　華　　民　　國　　111 　年　　4 　　月　　19　　日
                  刑事第十五庭　審判長法　官　方錦源
                                      法　官　詹尚晃
                                      法　官　陳彥霖
以上正本證明與原本無異。
如不服本判決應於收受送達後20日內向本院提出上訴書狀，並應
敘述具體理由；如未敘述上訴理由者，應於上訴期間屆滿後20日
內向本院補提理由書（均須按他造當事人之人數附繕本）「切勿
逕送上級法院」。
中　　華　　民　　國　　111 　年　　4 　　月　　20　　日
　　　　　　　　　　　　　　　　　    書記官  陳怡秀 
本案論罪科刑法條：
毒品危害防制條例第4條
製造、運輸、販賣第一級毒品者，處死刑或無期徒刑；處無期徒
刑者，得併科新臺幣3千萬元以下罰金。
製造、運輸、販賣第二級毒品者，處無期徒刑或10年以上有期徒
刑，得併科新臺幣1千5百萬元以下罰金。
製造、運輸、販賣第三級毒品者，處7年以上有期徒刑，得併科
新臺幣1千萬元以下罰金。
製造、運輸、販賣第四級毒品者，處5年以上12年以下有期徒刑
，得併科新臺幣5百萬元以下罰金。
製造、運輸、販賣專供製造或施用毒品之器具者，處1年以上7年
以下有期徒刑，得併科新臺幣1百50萬元以下罰金。
前五項之未遂犯罰之。